臺灣臺北地方法院民事判決　　　　　　　96年度小上字第27號
　　上 訴 人　甲○○
　　被上訴人　乙○○
上列當事人間損害賠償事件，上訴人對於中華民國95年9月27日
日本院臺北簡易庭95年度北小字第3492號第一審判決提起上訴，
本院判決如下：
    主  文
上訴駁回。
第二審訴訟費用新台幣壹仟伍佰元由上訴人負擔。
    事實及理由
一、按對於小額程序之第一審裁判上訴，非以其違背法令為理由
    ，不得為之；其上訴狀內應記載上訴理由，表明原判決所違
    背之法令及其具體內容，或依訴訟資料可認為原判決有違背
    法令之具體事實，民事訴訟法第436條之24、第436條之25定
    有明文。次按小額程序之第二審判決，依上訴意旨足認上訴
    為無理由者，得不經言詞辯論為之，民事訴訟法第436 條之
    29第2款亦有明定。
二、本件上訴人於原審起訴主張：伊所有門牌號碼為台北市○○
    路○ 段6號G棟房屋（下稱系爭房屋）之廚房洗碗槽所連接地
    下排水管，自民國92年起因樹根侵蝕阻塞、倒流等問題，常
    以抽水疏通方式解決，伊於93年間多次請求當時擔任潤泰雙
    子星大廈管理委員會（下稱管委會）主任委員之被上訴人更
    換水管，被上訴人均置之不理，伊聲請台北市中正區調解委
    員會進行調解，但適逢伊出國，故另委請律師出席93 年7月
    15日台北市中正區調解委員會達成調解，管委會同意更換系
    爭房屋後陽台平面地下排水管並負擔工程費用，致伊受有支
    出新台幣（下同）55,000元律師費之損失等情，本於民法第
    544條規定，求為命被上訴人給付55,000 元及自起訴狀繕本
    送達翌日起至清償日止，按年息5%計算利息之判決。經原審
    駁回上訴人之訴，上訴人全部不服，提起上訴。
三、被上訴人於原審則以：本社區大樓因年久失修，確實有水管
    阻塞情事，但因當時G 棟廚房洗碗槽無阻塞，為維護住戶利
    益及消除上訴人疑慮，管委會仍與上訴人調解，管委會同意
    更新地下排水管之調解內容，伊依管委會之公開決議執行契
    約內容及各項大樓管理工作，期間並無不法或逾越權責之行
    為，而上訴人僅憑此請求伊給付其個人聘僱律師之費用，實
    屬無據等語，資為抗辯。
四、查上訴人主張因被上訴人怠於處理系爭房屋水管阻塞，致其
    支出調解律師費用云云，既為被上訴人所否認，依民事訴訟
    法第277 條前段規定，上訴人自應舉證以實其說，雖上訴人
    提出管委會於本院94 年度北簡字第34747號之民事答辯(二)狀
    所載：第一次調解事項包含後陽台及廚房排水管等語，以及
    潤泰營造股份有限公司（下稱潤泰公司）修繕報價單所載：
    「施工前先倒顏料，找出排水管出口位置，再從人行道暗溝
    打鑿通管」等情（見原審卷第26頁至第29頁），惟上開文件
    充其量僅能證明系爭房屋之廚房及後陽台排水管發生阻塞及
    修繕方法等情事，並無法憑此遽以認定被上訴人有何怠於處
    理事務之事實。再者，姑不論被上訴人處理委任事務有無過
    失，然此與上訴人另委請律師與管委會間達成調解，因而支
    出之律師費間，並不當然具相當因果關係，且上訴人亦未舉
    證以實其說，則上訴人主張律師費係肇因於被上訴人疏於處
    理委任事務所致，自乏據可徵。是原審審酌上訴人所提證據
    資料，認上訴人主張被上訴人應給付其55,000元及自起訴狀
    繕本送達翌日起至清償日止，按年息5%計算之利息，為無理
    由，而為上訴人敗訴之判決，即無不合。
五、本件上訴意旨雖以：伊業於原審95年7月13日起訴狀及同年9
    月6 日民事補充理由狀，提出管委會之答辯狀敘明第一次調
    解內容包括後陽台及廚房排水管事項，並參酌93年調解成立
    所附之潤泰公司修繕報價單所載施工方法等情，自足以反證
    被上訴人擔任管委會主任委員怠惰疏通排水管等消極事實，
    故伊委請律師出席調解委員會，額外支出55,000元費用，被
    上訴人自應予以賠償，倘原審認伊所提上開證據尚不足以證
    明，審判長卻未依民事訴法第199 條規定向伊發問或曉諭，
    令伊再予以敘明或補充，逕以無證據證明為由駁回，顯有違
    背法令之處。並聲明：(一)原判決廢棄。(二)被上訴人應給付上
    訴人55,000元及自起訴狀繕本送達翌日起至清償日止，按年
    息5%計算利息。然按民事訴訟採辯論主義，舉凡法院判決之
    範圍及為判決基礎之訴訟資料均應以當事人所聲明及所主張
    者為限，審判長之闡明義務或闡明權之行使，亦應限於辯論
    主義之範疇，不得任加逾越，故審判長尚無闡明令當事人提
    出新訴訟資料之義務（最高法院85年度台上字第556號判決
    意旨參照）。查上訴人主張原審就其舉證不足應行使闡明權
    部分，既為被上訴人所否認，則依辯論主義而論，自屬上訴
    人應自行主張部分，原審審酌上訴人提出之證據資料，認定
    事實及適用法律，以上訴人舉證不足，而為其敗訴之判決，
    並無違背上開規定，上訴人指摘原審違背民事訴訟法第199
    條之闡明權行使，自屬無理由。
六、綜上所述，上訴人本於民法第544 條委任之法律關係，請求
    被上訴人給付55,000元及自起訴狀繕本送達翌日起至清償日
    止，按年息5%計算利息，為無理由，應予駁回。原審駁回上
    訴人之訴，並無不合。上訴意旨指摘原判決不當，聲明廢棄
    改判，依其上訴意旨，足認其上訴為無理由，爰不經言詞辯
    論，駁回其上訴。
七、上訴人應負擔之第二審訴訟費用額確定為1,500元。
八、據上論結，本件上訴為無理由。依民事訴訟法第436 條之29
    第2款、第436條之32第1項、第2項、第436條之19第1項、第
    449條第1項、第78條，判決如主文。
中　　華　　民　　國　　96　　年　　3 　　月　　2 　　日
                        民事第一庭審判長法官   詹文馨
                                   　　 法官   文衍正
                                   　　 法官   傅中樂
以上正本係照原本作成。
本件不得上訴。
中　　華　　民　　國　　96　　年　　3 　　月　　2 　　日
                                      書記官  葉志昭
